臺灣臺南地方法院刑事判決　　　　　　 99年度交易字第221號
公　訴　人　臺灣臺南地方法院檢察署檢察官
被　　　告　張立菁
上列被告因過失傷害案件，經檢察官提起公訴（99年度調偵字第
670號），本院判決如下：
    主  文
張立菁過失傷害人，處拘役伍拾伍日，如易科罰金，以新台幣壹
仟元折算壹日。
    事  實
一、張立菁於民國（下同）98年6月10日18時37分許，駕駛車牌
    號碼7696- JL號自小客車，沿臺南市○○路由北向南經安億
    橋下安億路快車道，行經安億路與慶平路路口左轉時，本應
    注意汽車行駛時，駕駛人應注意車前狀況，並隨時採取必要
    之安全措施，而依當時天候晴、暮光、乾燥柏油路面且無缺
    陷、無障礙物、視距良好等情狀，客觀上並無不能注意之情
    事，竟疏未注意及此，貿然左轉，因而撞擊沿慶平路由南往
    北行走之行人陳歐秀珍，致陳歐秀珍受有左小腿扭挫傷併遠
    端脛骨與腓骨粉碎性骨折、多處擦傷含顏面雙膝與小腿、頭
    部外傷等傷害。張立菁於肇事後，在未有偵查犯罪職務之機
    關或公務員發覺其為犯罪人前，即向處理本件道路交通事故
    ，尚不知肇事者為何人之臺南市警察局交通警察隊警員供承
    肇事犯罪，自首並接受裁判。
二、案經陳歐秀珍訴由臺南市警察局第四分局報請臺灣臺南地方
    法院檢察署檢察官偵查起訴。
    理  由
一、證據能力方面－
  (一)按被告以外之人（包括證人、鑑定人、告訴人、被害人及共
    同被告等）於審判外之陳述雖不符刑事訴訟法第159條之1至
    之4等4條之規定，而經當事人於審判程序同意作為證據，法
    院審酌該言詞陳述或書面陳述作成時之情況，認為適當者，
    亦得為證據，同法第159條之5第1 項定有明文。立法意旨在
    於傳聞證據未經當事人之反對詰問予以核實，原則上先予排
    除。惟若當事人已放棄反對詰問權，於審判程序中表明同意
    該等傳聞證據可作為證據；或於言詞辯論終結前未聲明異議
    ，基於尊重當事人對傳聞證據之處分權，及證據資料愈豐富
    ，愈有助於真實發見之理念，且強化言詞辯論主義，使訴訟
    程序得以順暢進行，上開傳聞證據亦均具有證據能力。告訴
    人陳歐秀珍於警詢、偵查中所為之陳述、道路交通事故現場
    圖、道路交通事故現場調查報告表(一)、(二)、成功大學醫學院
    附設醫院診斷證明書等證據，雖屬均被告以外之人於審判外
    之言詞或書面陳述，為傳聞證據，惟因被告及檢察官於本院
    99年8月31日審理程序處理有關證據能力之意見時，均同意
    將上開證據作為本案證據（見本院卷第23頁背面至第24頁正
    面）。本院審酌上開證人之陳述均係本於自由意識所為之陳
    述，查無不當取供之情形，以及物證、書證等證據與上開證
    言相符，審酌其等作成時之情況，認為適當，依據上開規定
    得為證據，而有證據能力。
  (二)至於起訴書雖將證人蘇冬河於臺南市警察局交通隊交安組交
    通事故案件查訪紀錄表所為之陳述列入證據，惟公訴檢察官
    已於本院100年4月12日審理時剔出該證據方法（見本院卷第
    79頁正面），且按證人或鑑定人依法應具結而未具結者，其
    證言或鑑定意見，不得作為證據，刑事訴訟法第176條之1、
    第186條第1項、第158條之3分別定有明文，又被告於99年
    12月31日具狀質疑該未經具結證述之證據能力（見本院卷第
    44頁），因此，依照上開規定，應無證據能力，本院自不得
    援引作為本件判決之基礎。
  (三)傳聞法則乃對於被告以外之人於審判外之言詞或書面陳述，
    亦即針對被告以外之人於審判外以言詞或書面所為之供述證
    據而為之規範。卷附道路交通事故現場蒐證照片27幀（見警
    卷第17頁至第30頁），及被告所提出現場照片7幀（見本院
    卷第26頁至第29頁），均係以科學、機械之方式，對於所拍
    攝內容所為忠實且正確之記錄，性質上並非供述證據，應無
    刑事訴訟法第159條第1項規定之適用，附此敘明。
二、被告辯解及本案爭點－
  (一)被告張立菁就其於98年6月10日下午6時37分，駕駛上開自用
    小客車，沿臺南市○○路由北向南經安億橋下安億路快車道
    ，左轉慶平路時撞擊由南往北行走正在穿越馬路之行人即告
    訴人陳歐秀珍，因而致告訴人受有如事實欄記載傷害之事實
    ，及本件交通事故之發生其有未注意車前狀況之過失等情供
    認不諱（見本院卷第24頁正面、第79頁正面），惟辯稱：告
    訴人當時並非於行人穿越道上遭撞擊等語。
  (二)本院綜合公訴人之論據及被告之辯解，並經雙方在本院100
    年4月12日審理期日所整理之爭點，認定被告駕駛自小客車
    於事實欄所載時、地，左轉時撞擊正在穿越馬路之行人即告
    訴人，及告訴人受有如事實欄記載傷害等情，故本案爭點乃
    在：被告是否在行人穿越道上撞擊告訴人，致告訴人在被告
    所駕駛之自小客車引擎蓋上留下如警卷第22頁至第27頁照片
    紅筆圈劃處所示之擦痕？繼究明被告之過失傷害行為是否需
    依道路交通管理處罰條例第86條第1項之規定加重其刑？
三、認定犯罪事實所憑之證據及理由－
  (一)本件被告駕駛車牌號碼7696- JL號自小客車，沿臺南市○○
    路由北向南經安億橋下安億路快車道，左轉慶平路時撞擊由
    南往北行走正在穿越馬路之行人即告訴人陳歐秀珍，因而致
    告訴人受有如事實欄記載傷害之事實，而本件交通事故發生
    後，在慶平路西向東之快車道留下血跡，該血跡位置離慶平
    路南往北之行人穿越道約6.8公尺，血跡位置即告訴人遭撞
    擊後之倒地位置，為兩造所不爭（見本院卷第80頁正面），
    並有道路交通事故現場圖、現場照片等資料附卷可參（見警
    卷第8頁、第20頁、本院卷第26頁至第28頁），又告訴人因
    本件交通事故係受有左小腿扭挫傷併遠端脛骨與腓骨粉碎性
    骨折、多處擦傷含顏面雙膝與小腿、頭部外傷等傷害，亦有
    成功大學醫學院附設醫院98年6月24日診斷證明書1份附卷可
    參（見警卷第7頁），再參以告訴人及被告均陳稱，係上開
    自小客車之車頭撞擊到告訴人等語（見臺灣臺南地方法院檢
    察署98年度偵字第14771號卷宗第5頁、本院卷第81頁背面）
    ，顯見係上開自小客車由北向南經安億橋下安億路快車道，
    左轉慶平路由西向東行駛時，車頭撞擊正由南往北行走之告
    訴人，致告訴人左腳受有如上所示之傷害，而倒臥在慶平路
    西向東之快車道留下血跡。
  (二)至於被告撞擊告訴人之位置是否係在慶平路由南往北之行人
    穿越道上？亦或其他地點？參酌起訴書及公訴檢察官於本院
    100年4月12日審理期日所提出之證據方法與論告內容（見本
    院卷第79頁正面至反面、第83頁正面至反面），公訴意旨認
    本件交通事故之發生地點係在行人穿越道上，無非係以：(1)
    證人蘇冬河於臺南市警察局交通隊交安組交通事故案件查訪
    紀錄表所為之陳述；(2)告訴人之指述；(3)現場照片上上開自
    小客車左前方之引擎蓋靠近前面擋風玻璃處留下一片灰塵遭
    抹去之擦痕；(4)被告陳稱道路交通事故現場圖上血跡位置就
    是撞擊點，其撞擊告訴人後，並未倒車，而係以並未碾壓過
    告訴人身體之方式，直接將車輛往前駛至右前方路邊停放等
    語；(5)道路交通事故現場圖、現場照片；(6)臺灣省車輛行車
    事故覆議鑑定委員會99年4月27日覆議字第0996201490號函
    及100年1月26日覆議字第1006200360號函等為其論據。查：
 1、證人蘇冬河於臺南市警察局交通隊交安組交通事故案件查訪
    紀錄表所為之陳述，因未具結，並無證據能力，已如前述，
    因此，自不得以證人蘇冬河上開證述，而為被告不利之認定
    。
 2、按告訴人之告訴，係以使被告受刑事訴追為目的，是其陳述
    是否與事實相符，仍應調查其他證據以資審認。而本件告訴
    人雖指訴伊因於行走於行人穿越道上遭撞擊等語，然此迭為
    被告所否認，自仍應調查其他證據以資審認，尚難僅憑告訴
    人之指訴，即遽行認定。
 3、本件交通事故發生後，上開自小客車左前方之引擎蓋靠近前
    面擋風玻璃處為警發現留下一片灰塵遭抹去之擦痕，面積如
    警卷第22頁至第27頁照片以紅筆圈劃處所示，該片擦痕是否
    係因告訴人遭被告所駕駛之上開自小客車撞擊後，身體曾翻
    滾在引擎蓋上所留下之摩擦痕跡？本院基於如下理由，認為
    該擦痕並非因告訴人遭被告所駕駛之上開自小客車撞擊後所
    留下：
  (1)告訴人之左腳係遭被告所駕駛之自小客車車頭撞擊才受傷，
    已如前述，若告訴人遭撞擊後，曾倒臥在該自小客車之引擎
    蓋上，依物理力之作用方向，其所留下之摩擦痕跡應該會首
    先出現於該引擎蓋之正前方，而非僅出現在左前方靠近前面
    擋風玻璃之位置。
  (2)又如告訴人遭撞擊後，身體曾彈起，致身體與該自小客車之
    摩擦痕跡非出現於正前方，而出現於左前方靠近前面擋風玻
    璃處，然如此一來，以告訴人之體格照片觀之（見本院卷第
    26 頁至第27頁），應會因撞擊力道而在與該自小客車引擎
    蓋摩擦處留下凹痕，但以現場照片觀之（見警卷第24頁至第
    27頁），該自小客車引擎蓋左前方靠近前面擋風玻璃之摩擦
    痕跡，並無凹損情形。
  (3)由上述可知，並無證據資料可以證明被告所駕駛之上開自小
    客車引擎蓋左前方靠近前面擋風玻璃如警卷第22頁至第27頁
    照片以紅筆圈劃處所示之摩擦痕跡，係因告訴人遭撞擊後所
    留下。
 4、至於被告雖於本院100年4月12日審理時陳稱：道路交通事故
    現場圖上血跡位置就是撞擊點，其撞擊告訴人後，並未倒車
    ，而係以並未碾壓過告訴人身體之方式，直接將車輛往前駛
    至右前方路邊停放等語（見本院卷第81頁背面至第82頁正面
    ），然遍查全卷，被告上開陳述之前並未提及，係於距離本
    件交通事故於98年6月10日發生時，已有1年10月之久始為該
    陳述，因此，被告是否得以清晰記得所有發生細節而為與事
    實相符之陳述，已非無疑；再參以衡諸交通事故發生當下，
    一般人之反應必然慌張失措之常情，當事人無法鉅細靡遺記
    下所有細節，而為與實情完全吻合之陳述，亦所在多有；因
    此，公訴人僅以被告上開時日已久之陳述，且可能係驚慌下
    之記憶，即認本件交通事故發生後，被告既自陳並未倒車，
    係以未碾壓過告訴人身體之方式，直接將車輛往右前方停放
    等語，即推論被告係在行人穿越道上撞擊告訴人，告訴人身
    體倒臥在上該自小客車引擎蓋上留下擦痕後，身體彈起後才
    倒臥在道路交通事故現場圖上血跡位置云云，尚嫌速斷。況
    上開自小客車引擎蓋上擦痕，並無證據證明係告訴人遭撞擊
    後所留下，已如前述，因此，自難認以公訴人上開推論而得
    為被告不利之認定。
 5、雖公訴人指稱道路交通事故現場圖所示，告訴人行進方向前
    方3.8公尺即為分隔島，以告訴人之體型，斷無捨棄行人穿
    越道，而選擇跨越分隔島之理云云，然以現場照片觀之（見
    警卷第17頁），該分隔島之高度，並不高，一般人得以輕鬆
    跨越，自難依此即認告訴人必然行走於行人穿越道，而不會
    選擇跨越分隔島之方式行走。況以告訴人之體型，再參以道
    路交通事故現場圖所示之血跡位置距離行人穿越道6.8公尺
    之記載，若被告係於行人穿越道上撞擊告訴人，致告訴人身
    體彈起後倒臥在前方6.8公尺處之論述得以成立，顯見撞擊
    力道非微；然此與公訴檢察官陳稱被告陳稱車速不快一節係
    可採等語（見本院卷第83頁背面），撞擊力道應非巨大之推
    論互相矛盾。因此，無法以道路交通事故現場圖、現場照片
    之記載，而得知被告撞擊告訴人之詳細地點係在行人穿越道
    上。
 6、至於臺灣省車輛行車事故覆議鑑定委員會99年4月27日覆議
    字第0996201490號函雖稱：「張立菁駕駛自小客車，行經劃
    設行人穿越道之交岔路口遇有行人穿越道路時疏未暫停讓其
    先行通過，為肇事因素。」等語（見臺灣臺南地方法院檢察
    署99年度調偵字第670號卷宗第5頁至第6頁），且於該委員
    會100年1月26日覆議字第1006200360號函文亦稱：剔除目擊
    證人蘇冬河證述後，仍維持相同之鑑定意見等語（見本院卷
    第52頁），然該委員會前開99年4月27日鑑定意見，由肇事
    分析欄之記載可知，其中被告所駕駛自小客車引擎蓋上左側
    灰塵遺有被行人身體與手指擦拭痕跡係得出鑑定結果之主要
    參考因素（見上開偵查卷第6頁），然並無證據資料可以證
    明被告所駕駛之上開自小客車引擎蓋左前方靠近前面擋風玻
    璃如警卷第22頁至第27頁照片以紅筆圈劃處所示之摩擦痕跡
    ，係因告訴人遭撞擊後所留下，已如前述，因此，前開鑑定
    結果以該自小客車引擎蓋上之擦痕係告訴人所留下，而為前
    開鑑定結果之認定，自嫌率斷，不足採信。
 7、綜上所述可知，公訴人就被告係於行人穿越道上駕車撞擊告
    訴人所提出之證據，並未達通常一般之人均不致有所懷疑，
    而得確信其為真實之程度，因此，本院自難認定公訴意旨指
    稱被告係於行人穿越道上駕車撞擊告訴人一節為真。
  (三)按汽車行駛時，駕駛人應注意車前狀況，並隨時採取必要之
    安全措施，道路交通安全規則第94條第3項定有明文。被告
    領有適當之駕駛執照，同為前開調查報告表(二)「駕駛資格
    情形」所記載，再依該調查報告表(一)所載，本件交通事故發
    生時，天候晴朗、暮光、柏油路面乾燥無缺陷、道路上未有
    任何障礙物、視距良好，並無不能注意情事。被告駕車左轉
    時，自應注意車前狀況，並採取必要之安全措施，然被告竟
    疏於注意及此，貿然左轉，致擦撞至在穿越道路之行人即告
    訴人，被告就本件交通事故之發生，顯有過失至明。
  (四)由上述可知，公訴人所提出證據資料之證明力不足以證明被
    告係在行人穿越道上駕車撞擊告訴人，縱認告訴人對於交通
    事故之發生，有未依規定行走於行人穿越道上之過失，然按
    過失傷害罪規範之目的，在處罰行為人因個人之過失而致他
    人受有傷害之行為，祇以行為人之有過失為致傷害之一原因
    為已足，有司法院字第631號解釋意旨可供參照，故仍不能
    解免被告應負之過失責任，併此敘明。
  (五)告訴人因本件交通事故受有如事實欄記載之傷害，有前述診
    斷證明書在卷可佐，伊所受傷害與被告前開過失行為間，有
    相當之因果關係甚明。
  (六)綜上所述，本件事證已臻明確，被告過失傷害犯行堪以認定
    ，應予依法論科。
四、論罪科刑之理由─
  (一)核被告所為，係犯刑法第284條第1項前段之過失傷害罪。又
    被告於肇事後於警方尚不知何人犯罪前，即主動向前往處理
    之員警坦承肇事，並接受裁判等情，有臺南市○○○道路交
    通事故肇事人自首情形紀錄表在卷可憑（見警卷第5頁），
    符合刑法第62條前段規定之自首要件，爰依法減輕其刑。至
    於起訴書雖記載被告係因駕車行經行人穿越道，不依規定讓
    行人優先通行，應依道路交通管理處罰條例第86條第1項之
    規定，加重其刑云云，然依前所述，本院認定被告駕車沿臺
    南市○○路由北向南經安億橋下安億路快車道，貿然左轉慶
    平路時撞擊由南往北行走正在穿越馬路之告訴人，但並無證
    據資料得以證明被告駕車撞擊告訴人之位置係在行人穿越道
    上，因此，自無依上開規定，加重被告刑度之理，附此敘明
    。
  (二)本院審酌被告駕駛車輛，本應謹慎小心，以維自身及參與道
    路交通者之安全，竟於左轉時疏未注意車前狀況而肇事，使
    告訴人受有前開傷害，實屬不該，惟念其除本件外，並無其
    他刑事犯罪行為遭警查獲之紀錄，有臺灣高等法院被告前案
    紀錄表1份附卷可參，素行尚佳，且雖迄因尚未與告訴人就
    民事賠償事宜達成和解，然已連同保險金賠償告訴人新台幣
    （下同）12餘萬元，業據告訴人陳稱在卷（見本院卷第47頁
    背面），且被告陳稱願意賠償告訴人45萬元，係因告訴人請
    求數額過高雙方未能達成共識等語（見本院卷第84頁正面）
    ，亦不能將無法達成和解之責任完全歸咎被告等一切情狀，
    乃量處如主文所示之刑，並諭知易科罰金之折算標準。
五、適用之法律─
  (一)刑事訴訟法第299條第1項前段。
  (二)刑法第284條第1項前段、第41條第1項前段、第62條前段，
    刑法施行法第1條之1。
本案經檢察官李宗榮到庭執行職務。
中    華    民    國   100    年    4     月    26    日
                  交通法庭        法  官  陳淑勤
以上正本證明與原本無異。
如不服本判決應於收受本判決後10日內向本院提出上訴書狀，並
應敘述具體理由。如未敘述上訴理由者，應於上訴期間屆滿後20
日內向本院補提理由書狀（均須按他造當事人之人數附繕本）「
切勿逕送上級法院」。
                                  書記官  謝竣閎
中    華    民    國   100    年    4     月    27    日
附錄本案論罪科刑法條全文：
刑法第284條第1項：
因過失傷害人者，處6月以下有期徒刑、拘役或5百元以下罰金；
致重傷者，處1年以下有期徒刑、拘役或5百元以下罰金。
附記事項：告訴人或被害人對於判決如有不服，請具備理由逕向
檢察官聲請檢察官提起上訴，其上訴期間之計算，係以檢察官收
受判決正本日期為準。